臺灣高等法院民事裁定　九十一年度再字第五八號
　　再審原告　乙○○兼陳龔招.
　　　　　　　丁○○
　　再審被告　戊○○
　　　　　　　丙○○
　　　　　　　甲○○
右當事人間撤銷贈與等事件，再審原告對於中華民國八十二年十二月三日台灣新竹地
方法院八十二年度訴字第三三六號判決、九十年八月二十一日本院八十九年度上更(二)
字第三０一號確定判決、九十一年五月二日最高法院九十一年度台上字第八二０號確
定裁定，提起再審之訴，本院裁定如左：
    主      文
本件再審之訴移送最高法院。
    理      由
一、按再審之訴，專屬為判決之原法院管轄。如對於第三審法院之判決，本於第四百
    九十六條第一項第九款至第十三款事由，聲明不服者，專屬原第二審法院管轄，
    民事訴訟法第四百九十九條定有明文。
二、查本件再審原告主張再審事由略以：(一)陳健德取得系爭土地時僅十四歲，依論理
    及經驗法則，應認其父陳丁財係信託登記陳健德名義，然再審被告未舉證證明二
    者間為贈與關係，原確定判決即遽行認定有贈與關係，違反民事訴訟法第二百七
    十七條規定及最高法院八十三年度台上字第二一一八號判例。(二)陳健德於民國（
    下同）三十五年間僅十六歲，無法從軍，故「台灣省滯留大陸台籍前國軍人員返
    台訪問表」內容不實，原確定判決採用該書證，違背經驗法則。(三)原確定判決未
    斟酌國防部人事參謀次長室（八八）易日字第二０九七四號、（九０）易日字第
    一四八六號書函、陸軍總司令部人事署（八八）信守字第二二五八三號、（八九
    ）信守字第三三四一六號書函，並未調查「台灣省新竹市光復初期志願從軍人員
    待查證人員名冊」所載切結書，憑空認定陳健德及再審被告為台灣地區人民，違
    反臺灣地區與大陸地區人民關係條例第六十九條規定。(四)八十年四月間新台幣十
    二萬元為鉅額，不可能屬盤纏性質，故原確定判決採信證人陳明錦之證詞，違背
    經驗法則。(五)原確定判決漏未斟酌陳健德於七十八年九月間接受再審原告乙○○
    交付之補償金十二萬元，拋棄對系爭土地之權利，迄八十一年四月二十九日陳健
    德起訴時，已逾一年，不得撤銷詐害行為。(六)原確定判決漏未斟酌再審原告乙○
    ○於數十年間花費鉅資管理系爭土地、撫養父母、繳納稅捐、辦理父母喪事，而
    將系爭土地判歸毫無勞費之再審被告，違背證據法則、誠信及衡平原則。
三、上開再審原告指摘之事由，均屬民事訴訟法第四百九十六條第一項第一款再審事
    由範疇，再審原告指稱亦屬同法第四百九十六條第一項第十三款事由，尚有誤會
    。故揆諸首揭規定，應專屬第三審法院管轄，再審原告向本院提起再審之訴，顯
    有違誤，爰裁定移送管轄之最高法院。
三、依民事訴訟法第二十八條裁定如主文。
中　　　華　　　民　　　國　　九十一　　年　　 十二　　 月　　　六　　　日
                                民事第二庭
                            　　　　審判長法  官　尤  豐  彥
                            　　　　　　　法  官　黃  嘉  烈
                            　　　　　　　法  官　翁  昭  蓉
右正本係照原本作成。
如不服本裁定，應於收受送達後十日內向本院提出抗告狀，並應繳納抗告費新台幣四
十五元正。
中　　　華　　　民　　　國　　九十一　　年　　 十二　　 月　　　九　　　日
                                          書記官　吳  美  貞
